【裁判字號】    95,豐簡上,701
【裁判日期】    951228
【裁判案由】    家庭暴力防治法之傷害
【裁判全文】
臺灣臺中地方法院刑事判決           95年度豐簡上字第701號
上  訴  人  丙○○
即  被  告
            丁○○
上上訴人即被告等因傷害案件，不服本院臺中簡易庭九十五年度
豐簡字第五三六號中華民國九十五年九月十一日第一審簡易判決
（起訴案號：臺灣臺中地方法院檢察署九十五年度偵字第一八四
二二號），提起上訴，本院管轄之合議庭逕為第一審判決如下：
    主    文
原判決撤銷。
丙○○、丁○○均無罪。
    理    由
一、公訴意旨認：被告丙○○與李文姍係夫妻關係，於民國九十
    四年三月五日凌晨二時許，丙○○與其弟丁○○、妹乙○○
    及友人李雅琪等人，由外地返回臺中縣豐原市○○路六九五
    巷十六樓之一住處，因目睹甲○○單獨與本多真盛之年籍資
    料均不詳之日籍成年男子，時值深夜而仍共處一室，心生不
    滿，與甲○○及前開日籍成年男子發生口角進而起爭執，詎
    丙○○、丁○○竟基於傷害之犯意聯絡，共同徒手毆打甲○○及該日籍男子身體（日籍男子部分就傷害部分未據告訴）
    ，致甲○○受有左上眼瞼一公分撕裂傷之傷害。因認被告二
    人共同涉犯刑法第二百七十七條第一項之普通傷害罪嫌。
二、按犯罪事實應依證據認定之，無證據不得認定犯罪事實，又
    不能證明被告犯罪者，應諭知無罪之判決，刑事訴訟法第一
    百五十四條第二項、第三百零一條第一項分別定有明文。又
    事實之認定，應憑證據，如未能發現相當證據，或證據不足
    以證明，自不能以推測或擬制之方法，以為裁判基礎（最高
    法院著有四十年臺上字第八六號判例參照）。再告訴人之告
    訴，本以使被告受刑事訴追為目的，故其陳述是否與事實相
    符，自應調查其他證據，以資審認，苟其所為攻擊之詞，尚
    有瑕疵，則在此瑕疵未予究明以前，即不能遽採為斷罪之基
    礎（最高法院著有六十九年臺上字第一五三一號判例參照）
    。另按認定犯罪事實，所憑之證據，雖不以直接證據為限，
    間接證據亦包括在內，然無論直接或間接證據，其為訴訟上
    之證明，須於通常一般之人均不致於有所懷疑，而得確信其
    為真實之程度者，始得據之為有罪之認定，倘其證明尚未達
    到此一程度，而有合理性懷疑之存在時，即無從為有罪之認
    定，此亦有最高法院七十六年度臺上字第四九八六號判例可
    資參照。刑事訴訟法第一百六十一條已於九十一年二月八日
    修正公布，其第一項規定：檢察官就被告犯罪事實，應負舉
    證責任，並指出證明之方法。因此，檢察官對於起訴之犯罪
    事實，應負提出證據及說服之實質舉證責任。倘其所提出之
    證據，不足為被告有罪之積極證明，或其指出證明之方法，
    無從說服法院以形成被告有罪之心證，基於無罪推定之原則
    ，自應為被告無罪判決之諭知，最高法院亦著有九十二年臺
    上字第一二八號判例可資參照。
三、公訴人認被告二人涉犯普通傷害罪嫌，無非係以告訴人甲○○於警詢之指訴，證人乙○○、李雅琪於警、偵訊時均證稱
    被告二人與日本人因細故發生爭執，並與告訴人發生拉扯等
    情節相符，另有甲○○事後驗傷之診斷證明書一份為證等情
    。然訊據被告二人均堅詞否認有何共同普通傷害犯行，均辯
    稱：案發當時係被告丙○○進入屋內，見告訴人與日本人本
    多真盛在一起，被告丙○○憤而與該日本人起爭執，並有口
    角，因為該日本人人高馬大，被告丁○○見狀過來制止，告
    訴人也過來制止，被告二人有與日本人拉扯扭打，但並未毆
    打告訴人，被告丙○○並供稱：伊有看到告訴人的傷勢是該
    名日本人打到的等詞。
四、經查：
  (一)公訴人認被告二人共同涉犯普通傷害罪嫌之人證之一即告訴
    人甲○○，僅於警詢時製作筆錄，嗣後經檢察官傳喚，乃至
    本院行準備程序、審理時經通知、拘提後均未到庭，有刑事
    訴訟法第一百五十九條之三第三款「滯留國外或所在不明而
    無法傳喚或傳喚不到者」規定之情形，其於警詢時所為之陳
    述，乃係其於案發後自行前往警局申告被告二人犯普通傷害
    罪嫌，其製作筆錄之過程自無受他人不當影響之可能，顯係
    出於自願而具有可信之特別情況，且為證明犯罪事實之存否
    所必要者，依同條規定，告訴人於警詢之陳述，具有證據能
    力，合先敘明。
  (二)依告訴人於九十四年三月十日警詢時，指稱：「我於九十四
    年三月五日二時零分左右，在豐原市○○路六九五巷十六樓
    之一內遭我先生丙○○、我小叔丁○○、我小姑乙○○及小
    叔丁○○女友李雅琪，及另名姓名年籍不詳男子毆打我。我
    左上眼瞼撕裂傷一公分」、「因為我先生丙○○懷疑我與一
    名日本男性友人共處一室，有通姦關係，因此而打我及日本
    男性友人」、「（他們如何毆打妳，有無持兇器？）沒有。
    他們均用拳頭打我」等語（參警卷第二頁、第三頁）。惟經
    核對告訴人於九十四年三月五日急診就醫時所載明之傷勢僅
    有「左上眼瞼撕裂傷一公分」，有行政院衛生署豐原醫院診
    斷證明書一份在卷可按（參警卷第二五頁）。如告訴人確係
    如其警詢所述遭被告二人、證人乙○○、李雅琪及該名男性
    友人（即戊○○）等人以拳頭毆打，以其等多屬成年人，其
    中復有被告二人、戊○○等三名成年男性在場之情況，顯然
    告訴人不可能僅受有左上眼瞼撕裂傷一公分之傷勢。足見告
    訴人前開指訴稱：伊遭被告二人、證人乙○○、李雅琪、戊○○等人毆打一情，即有誇大不實之處。
  (三)再者，證人乙○○、戊○○、李雅琪於本院審理時，經隔離
    訊問後，亦均分別證稱：案發當日伊等係陪被告丙○○回家
    拿隔日補習用的東西，一開門，被告丙○○見日本人與告訴
    人同處一室，遂與日本人發生爭執，進而拉扯，被告丁○○
    見狀也加入拉扯，有看到日本人與被告二人互毆，但未看到
    被告二人出手毆打告訴人等情。雖證人乙○○於九十四年十
    月二十九日警詢時，一度陳稱：「因為我哥哥丙○○一進門
    就看見甲○○與日本人本多真盛在客廳，我哥哥就質問甲○○，隨即發生衝突及扭打。我二哥丁○○見日本人本多真盛
    與我大哥扭打在一起，就進入欲拉開雙方。」（參九十四年
    度偵字第一八四二二號【下簡稱偵卷】第六頁）；證人戊○○於同年十月十四日警詢時，亦陳稱：「因為丙○○回住處
    看見其妻甲○○與本多真盛在住處的客廳，丙○○就質問甲○○為何與本多在屋內，隨即與李女發生口角及拉扯扭打。
    本多看見這情形也加入拉扯扭打」等語（參偵卷第八頁）；
    證人李雅琪於同年十月二十九日警詢時，復陳稱：「只是有
    看見丙○○、丁○○與一個女的及一個日本人拉扯扭打」（
    參偵卷第一０頁）。惟其等於嗣後檢察官九十五年一月十二
    日偵訊時，業均具結證稱：伊等進去時，只看見被告二人與
    日本人扭打在一起，甲○○在旁邊拉，被告二人有出手毆打
    日本人，日本人也有出手毆打被告二人，沒有看到被告丙○○打甲○○，甲○○在勸架（參偵卷第二一頁、第二二頁）
    等情，已改稱其等並未看到被告二人有出手毆打告訴人之情
    。於本院九十五年十一月十六日及十二月十四日審理時，經
    本院質以其等前後陳述、證述內容不符時，證人乙○○具結
    證稱：「（妳在警訊為何說丙○○進門後是先與甲○○爭執
    拉扯後，日本人才過來？提示並告以要旨）我警訊之意思是
    甲○○與丙○○發生衝突，之後是丙○○與日本人發生扭打
    ，我是指丙○○與日本人有扭打。」等語（參本院卷第四七
    頁）；證人戊○○則具結證稱：「．．．丙○○進入屋內是
    先問甲○○該日本人為何人，是以中英文與甲○○相互爭執
    情形，但兩人無身體接觸也沒有人動手，．．．他們有口角
    及拉扯，但記得沒有扭打，當時甲○○還沒有流血」、「（
    你看到丙○○與甲○○如何拉扯？）以手互推對方」、「（
    有無推到頭部？）沒有，只有推胸部，他們推來推去後日本
    人就衝過來」、「（互推時甲○○有無跌倒？）沒有」等情
    （參本院卷第七一頁、第七二頁）；證人李雅琪具結證稱：
    伊只知道有四個人在內爭執，但他們如何爭執、拉扯，伊都
    沒有看到，何人先動手、誰先拉扯或誰打誰，因為伊都站在
    門口，只有聽到，沒有看到，無法說明；在警察局警察問伊
    是否看到有人在打架，伊只是在門口看到有人爭執拉扯，但
    沒有看到詳細情形如何，伊認為伊在警局所述有四人拉扯與
    今日庭訊所言並無不同，可能用語不同，但在伊主觀認知方
    面都是相同的等情（參本院卷第七三頁、第七四頁）。足見
    依證人乙○○、戊○○、李雅琪等人前開證述內容，充其量
    僅能證明被告二人與該名日本人確有互毆情事，並不能證明
    被告二人有出手毆打告訴人之待證事實（證人李雅琪雖證述
    有四個人亦包含告訴人在內，於屋裡發生爭執，然其因為站
    立於門口，並未靠近屋內爭執之人，則被告二人、日本人與
    告訴人爭執之詳情究竟如何，並不確知，尚難據此認被告二
    人與告訴人發生爭執，即謂有毆打告訴人之意）。且依證人
    乙○○於本院審理時所證當事人相關位置，告訴人係站於該
    名日本人後方拉住其衣服，被告丁○○則站在被告丙○○後
    方欲拉開被告丙○○，繼而轉至二人中間將二人互推開等情
    ，證人戊○○並有從中欲勸架之舉動。而被告二人復不否認
    於案發時確實與該日本人有互毆之舉動，顯見案發當時爭執
    場面之激烈。告訴人如係站立於該日本人後方，以日本人身
    高達一百八十公分，甚為高大，以致該日本人與被告二人互
    毆時，不慎以手肘揮及在後之告訴人，致受有左眼瞼撕裂傷
    一公分之傷勢，並非無可能。
  (四)而案發當日，被告丙○○係見告訴人與日本人於深更半夜孤
    男寡女共處一室，始引發本件爭執，相隔五日後，告訴人並
    到警局提出本案告訴。顯然告訴人、日本人與被告二人係處
    於敵對狀態，該日本人不慎揮及導致告訴人受傷之行為，自
    亦非被告二人與日本人互毆時所能預見。
五、綜上所述，公訴人所舉上開人證、書證，僅能證明案發當日
    告訴人確實因被告二人與日本人之互毆而受有傷勢，然尚缺
    乏積極之事證，足以證明被告二人有共同或單獨由何人動手
    毆打告訴人受傷之犯行，揆諸前開法律規定及判例意旨，本
    案仍存有如上合理之懷疑，不能證明被告二人有被訴之共同
    普通傷害罪責。原審未察，認被告二人事證明確而予論罪科
    刑，尚有未洽，被告二人執此聲明上訴，為有理由，自應由
    本院將原判決撤銷，爰依法為無罪判決之諭知。
六、按檢察官聲請以簡易判決處刑之案件，經法院認為有第四百
    五十一條之一第四項但書之情形者，應適用通常訴訟程序審
    判之，刑事訴訟法第四百五十二條定有明文；且對於簡易判
    決之上訴，準用刑訴法第三編第一章及第二章之規定，管轄
    第二審之地方法院合議庭受理簡易判決上訴案件，應依通常
    程序審理。其認案件有刑訴法第四百五十二條之情形者，應
    撤銷原判決，逕依通常程序為第一審判決，法院辦理刑事訴
    訟簡易程序案件應行注意事項第十四項亦有規定。查本院認
    定被告二人並無共同傷害之罪責，而應諭知無罪之判決，已
    如前述，即有刑事訴訟法第四百五十一條之一第四項但書第
    三款之情形，依前揭法律規定，原審乃屬誤用簡易處刑程序
    ，應由本院合議庭逕依通常程序審理後，而為第一審之判決
    ，檢察官或被告如不服本判決，仍得於法定上訴期間內，向
    管轄之第二審法院提起上訴，附此敘明。
據上論斷，應依刑事訴訟法第四百五十五條之一第一項、第三項
、第四百五十二條、第四百五十一條之一第四項但書第三款、第
三百六十九條第一項前段、第三百零一條第一項，判決如主文。
中    華    民    國    95    年    12    月    28    日
                  刑事第三庭  審判長法  官  唐光義
                                    法  官  楊萬益
                                    法  官  賴妙雲
上正本證明與原本無異。
如不服本判決，應於送達後十日內向本院提出上訴狀（須附繕
本），上訴於台灣高等法院台中分院。
                                    書記官  孫曉鳳
中    華    民    國    95    年    12    月    28    日


司法院資訊處製作；財團法人民間司法改革基金會備份。
